臺灣高等法院臺南分院刑事判決　　　　 94年度上易字第320號
上　訴　人
即? 自訴人　甲○○　32歲.
代　理　人　徐朝琴? 律師
被　　　告　乙○○
被　　　告　丙○○
上列上訴人因被告詐欺等案件，不服臺灣臺南地方法院94年度自
字第77號中華民國94年4月22日第一審判決，提起上訴，本院判
決如下：
    主  文
原判決撤銷，發回臺灣臺南地方法院。
    理  由
一、上訴意旨略以：按刑事訴訟法第三百二十三條條第一項固規
    定：「同一案件經檢察官依第二百二十八條規定開始偵查者
    ，不得再行自訴」，然所謂「開始偵查」，自應以檢察官之
    實施為據，且須以客觀行為為標準，換言之，檢察官因告訴
    、告發或其他情事已經受理分案，始得稱為開始偵查。又刑
    事訴訟法第二百二十八條所謂「開始偵查」，係針對檢察官
    之作為而言，是縱有民眾向司法警察報案，但尚未經司法警
    察移送該案件報告檢察官，檢察官如何憑空知有犯罪嫌疑，
    而開始偵查？從而，自訴人之向警察報案所製作筆錄，尚非
    屬檢察官開始偵查，本件原審僅以自訴人之警詢筆錄製作在
    自訴人提起自訴之前，即謂檢察官已經開始偵查，卻對司法
    警察究於何時將案件移送檢察官，檢察官何時分案受理予以
    查明，逕認自訴不合法，自有未洽，為此提起上訴，請求撤
    銷原判決，更為適當之裁判等語。
二、本件原審係以：檢察官乃偵查之主體，司法警察係檢察官手
    足之延伸，司法警察受理民眾刑事告訴，進行案情調查，自
    屬刑事訴訟法第三百二十三條第一項前段所示之檢察官依第
    二百二十八條規定開始偵查。又本案自訴人甲○○自訴被告
    二人詐欺罪嫌，係於民國九十三年十月七日向原審提出自訴
    狀，有自訴狀上收發室所蓋之收文章在卷可稽，惟甲○○早
    於九十三年九月二十七日即對被告二人同一詐欺犯罪事實，
    向潮州分局提出告訴，有警詢筆錄影本在卷可參，則依照上
    開說明，臺灣屏東地方法院檢察署顯係於九十三年九月二十
    七日已開始進行偵查，則本件自訴人甲○○係就同一案件，
    於檢察官開始偵查後再行向原審提起自訴，其自訴違背前述
    刑事訴訟法第三百二十三條第一項前段之規定，自屬不合法
    。爰不經言詞辯論，逕為不受理之判決云云。
三、按所謂「開始偵查」，係指檢察官依刑事訴訟法第二百二十
    八條條之規定，知有犯罪嫌疑而開始偵查者而言；又第二百
    二十八條第一項規定：「檢察官因告訴、告發、自首或其他
    情事知有犯罪嫌疑者，應即開始偵查」；第二項規定：「前
    項偵查，檢察官得限期命檢察事務官、第230條之司法警察
    官或第231條之司法警察調查犯罪情形及蒐集證據，並提出
    報告，必要時，得將相關卷證一併發交」；是依上開規定以
    觀，司法警察須受檢察官之命開始進行案情調查，方屬刑事
    訴訟法第三百二十三條第一項前段規定之檢察官依第二百二
    十八條條規定「開始偵查」；上開「開始偵查」並不包括司
    法警察自為蒐證調查或受理報案在內。又實務上對於檢察官
    是否開始偵查，係以檢察署是否有分案受理該案件（如收受
    書狀、接受申告、司法機關移送等）以為準據。
四、復按同一案件經檢察官依第二百二十八條規定開始偵查者，
    不得再行自訴，因而若自訴案件在檢察官開始偵查之前，縱
    嗣後檢察官發動偵查，亦不影響其原有之自訴。經查：
（一）卷內臺灣屏東地方法院檢察署於九十四年四月十二日函送
      該署九十三年度偵字第五六０一號案件所附潮州分局刑事
      案件報告書，經審核該刑事案件報告書所載內容，告訴人
      甲○○告訴被告二人之犯罪事實，均與本件自訴案件自訴
      人甲○○所自訴之被告二人之犯罪事實相同，故足認上開
      臺灣屏東地方法院檢察署九十三年度偵字第五六０一號偵
      查案件與本件自訴案件，係屬同一案件應無疑義，先行
      明。
（二）而本案自訴人甲○○係於民國九十三年十月七日即向原審
      臺灣臺南地方法院提出自訴狀，有原審法院收發室所蓋之
      收文章在卷可稽（見原審卷第一頁），雖之前自訴人甲○
      ○於九十三年九月二十七日曾向潮州分局對被告二人提出
      詐欺之告訴，然該分局係於九十三年十一月八日才將案件
      移送臺灣屏東地方法院檢察署，亦有該分局刑事報告書附
      原審卷可按（見原審卷第二一六頁）；再觀之上開報告書
      另有臺灣屏東地方法院檢察署【九十三年十一月十日】之
      圓戮章，且臺灣屏東地方法院檢察署對於上開潮州分局移
      送案件，則遲至九十三年十一月十一日始分案，其案號為
      九十三年偵字第五六０一號，亦有台灣高等法院被告前案
      紀錄表可按（見本院卷第十四、十六頁）。
（三）是依上開說明，本件臺灣屏東地方法院檢察署檢察官應係
      九十三年十一月十一日始受理開始偵查，其受理開始偵查
      之時間，似在自訴人於九十三年十月七日向原審臺灣臺南
      地方法院提出自訴狀之後。
五、綜上以觀，原審以司法警察受理民眾刑事告訴，進行案情調
    查，已屬刑事訴訟法第三百二十三條第一項前段所示之檢察
    官依第二百二十八條規定開始偵查，進而遽認本件自訴人曾
    於九十三年九月二十七日向潮州分局提出對被告二人之告訴
    ，即係檢察官開始偵查，而認自訴人甲○○係就同一案件，
    於檢察官開始偵查後再行向法院提起自訴，而逕為公訴不受
    理之諭知，是否有當，尚有研求之餘地。
六、又刑事訴訟法第三百六十九條第一項但書規定，第二審法院
    認為原審判決諭知不受理，係不當而撤銷之者，得以判決將
    該案件發回原審法院。本件審酌自訴人上訴意旨指摘原判決
    不當，尚非全無理由，是為維護被告之審級利益，爰將原判
    決撤銷發回原審法院，另為適法之處斷，併不經言詞辯論為
    之。
據上論斷，應依刑事訴訟法第三百六十九條條第1項但書、第三
百七十二條，判決如主文。
中　　華　　民　　國　　94　　年　　8 　　月 　17　　日
                  刑事第一庭    審判長法　官  黃崑宗
                                      法　官  蔡長林
                                      法　官  田平安
以上正本證明與原本無異。
不得上訴。
　　　　　　　　　　　　　　　　　　　書記官  劉岳文
中　　華　　民　　國　　94　　年　　8　　月  　18　　日
